【裁判字號】    89,易,381
【裁判日期】    890921
【裁判案由】    竊佔
【裁判全文】
臺灣嘉義地方法院刑事判決                          八十九年度易字第三八一號
    公  訴  人  臺灣嘉義地方法院檢察署檢察官
    被      告  丁○○
    選任辯護人  顏志銘
右列被告因竊佔案件，經檢察官聲請以簡易判決處刑（八十八年度偵字第六三五六號
），本院簡易庭認有刑事訴訟法第四百五十一條之一第四項但書情事，改適用通常程
序審理，本院判決如左：
    主  文
丁○○無罪。
    理  由
一、公訴意旨略以：被告丁○○係設於嘉義縣水上鄉三和村新和庄一二○之五號空友
    旅行社負責人，竟意圖為自己不法之利益，自民國八十三年間某日起，竊佔己○○○○利會所有坐落於嘉義縣水上鄉巷○段一一五之七號及同段一一七之一號、
    面積共零點零五七零公頃、如附圖所示Ａ、Ｂ部分之水利地，並闢為空友旅行社
    顧客停車場迄今，因認被告涉犯刑法第三百二十條第二項之竊佔罪嫌等語。
二、按犯罪事實，應依證據認定之，無證據不得推定其犯罪事實，又不能證明被告犯
    罪者，應諭知無罪之判決，刑事訴訟法第一百五十四條、第三百零一條第一項分
    別定有明文。又竊佔罪為即成犯，於竊佔行為完成時犯罪即成立，以後之繼續竊
    佔，乃狀態之繼續而非行為之繼續（最高法院六十六年度台上字第三一一八號判
    例參照），是在繼受他人占有之情形下，縱他人占有之初即構成竊佔行為，然因
    其繼續占有已非竊佔行為之繼續，而為狀態之繼續，苟占有之範圍並未擴充或變
    更，此種變更使用主體之行為，要屬占有之移轉，至多得以構成收受或故買贓物
    罪，不能逕謂其繼受占有之行為即成立另一竊佔罪。
三、公訴人認被告涉犯竊佔罪嫌，無非以被告丁○○於偵查中之自白，以及嘉義縣水
    上地政事務所複丈成果圖一份、現場照片七幀為其論據。訊據被告對於其係設於
    嘉義縣水上鄉三和村新和庄一二○之五號空友旅行社之負責人，該旅行社之顧客
    停車場確有部分占用己○○○○利會所有坐落於嘉義縣水上鄉巷○段一一五之七
    號及同段一一七之一號、面積共零點零五七零公頃、如附圖Ａ、Ｂ部分所示之水
    利地等情固不諱言，惟堅詞否認有何竊佔犯行，辯稱：空友旅行社之全部用地係
    被告之姐夫甲○○於八十四年二月五日，向當時已在該地經營停車場之案外人戊○○所承攬經營，至八十六年間改由被告在原地接手營業迄今，在被告及其姐夫
    甲○○占有以先，全部土地即已舖設水泥並闢為停車場使用，嗣後均未變更承租
    範圍，直至偵查中經檢察官告知，始知有占用水利地，並無竊佔之意等語。
四、經查：
（一）被告所經營之空友旅行社顧客停車場用地確占用己○○○○利會所有坐落於嘉
      義縣水上鄉巷○段一一五之七號及同段一一七之一號水利地東南側、面積共零
      點零五七零公頃、如附圖Ａ、Ｂ部分所示之土地，業據證人即嘉義水上地政事
      務所測量人員鄭武松於本院至現場勘驗時指界無誤（本院八十九年度易字第三
      八一號卷第五十頁訊問筆錄），核與臺灣嘉義地方法院檢察署檢察官及本院現
      場勘驗結果所製勘驗筆錄二份、現場圖一份、複丈成果圖一份、現場照片十四
      張（臺灣嘉義地方法院檢察署八十八年度他字第二五八號卷第十、十二、二十
      二至二十四頁，本院八十九年度易字第三八一號卷第四十五至四十八頁）所示
      情節相符。
（二）毗鄰上開嘉南水利會所有如附圖所示Ａ、Ｂ部分土地東南側之坐落嘉義縣水上
      鄉巷○段第一二七號之土地係案外人丙○○所有，有土地登記簿謄本一份在卷
      （本院八十九年度易字第三八一號卷第三十六頁）可參。該一二七號土地係經
      丙○○於八十三年十二月十二日將之出租予案外人戊○○，租期自八十三年十
      二月十二日至八十八年十二月十一日止，業據丙○○、戊○○到庭結證屬實（
      本院八十九年度易字第三八一號卷第十一頁反面至十二頁訊問筆錄），且有土
      地承租租賃契約書一份附卷（本院八十九年度易字第三八一號卷第十七至十九
      頁）足按。上開一二七號土地於出租予戊○○前係佈滿雜草，戊○○於承租後
      ，將之整地舖設水泥，並闢為停車場使用，所舖設水泥地之範圍即越界占有使
      用嘉南水利會所有如附圖所示Ａ、Ｂ部分土地，嗣於八十四年二月間戊○○再
      將前開所舖設水泥之土地，悉交案外人甲○○承攬經營空友旅行社並停車場，
      八十六年間改由被告承接經營，其間使用範圍均未曾改變，除為戊○○所直言
      ：「（問：當時你承租時有無鑑界？）有鑑界，．．（問：鑑界時，你們是否
      有與地政人員到場？）我有到場。．．水泥地確實是我所舖設的，其範圍如今
      日（即本院至現場勘驗之日）所見之水泥地的範圍，停車格也是我所劃的。」
      無諱外（本院八十九年度易字第三八一號卷第十三、五十至五十一頁訊問筆錄
      ），核與證人即見證戊○○、甲○○間停車場承攬契約之乙○○到庭證述：「
      （問：對本院勘驗結果有何意見？）無意見，我於八十四年二月五日見證戊○○、甲○○訂定停車場營運契約書時，承租地點的狀況即如今日（即本院至現
      場勘驗之日）所見水泥地的範圍，當時水泥地已舖設完成，並已劃好停車格。
      」等情相合（本院八十九年度易字第三八一號卷第五十頁反面訊問筆錄），並
      有卷附之「承攬停車場營運契約書」一份（本院八十八年度嘉簡字第九二○號
      卷第八頁）可按。是被告占有如附圖所示Ａ、Ｂ部分土地之前，該部分土地早
      於八十三年間為戊○○所舖設水泥並闢為停車場所占有使用，範圍迄未變更，
      即堪認定。
五、綜上所陳，被告固曾占有使用嘉南水利會所有坐落於嘉義縣水上鄉巷○段一一五
    之七號及同段一一七之一號東南側、面積共零點零五七零公頃、如附圖所示Ａ、
    Ｂ部分之水利地，然則，被告占用上開土地係繼受案外人戊○○對之占有，已如
    前述，揆之前開說明，自非竊佔罪可繩。至案外人戊○○於被告經營以先即已占
    有使用如附圖所示Ａ、Ｂ部分之水利地，其是否構成竊佔罪；以及被告占有使用
    前開土地是否足以該當贓物罪，前者因案外人戊○○並非公訴人起訴之對象，後
    者則由於贓物罪與竊佔罪之基本社會事實並非同一，均非本院所得審究，應由檢
    察官另行偵查，附此敘明。此外，復查無其他積極證據足認被告確有公訴人所指
    竊佔犯行，因認不能證明其犯罪，應為無罪判決之諭知。
據上論斷，依刑事訴訟法第四百五十二條、第三百零一條第一項，判決如主文。
本案經檢察官林俊良到庭執行職務。
中      華      民      國    八十九    年      九      月    二十一    日
                                      臺灣嘉義地方法院刑事第三庭
                                          審判長  法  官  許  進  國
                                                  法  官  林  坤  志
                                                  法  官  張  道  周
右正本證明與原本無異。
如不服本判決，應於判決送達後十日內向本院提出上訴狀( 應附繕本 )。
中      華      民      國    八十九    年      九      月    二十一    日
                                                  書記官  鄭  昭  亮


司法院資訊處製作；財團法人民間司法改革基金會備份。
